臺灣基隆地方法院刑事判決　　　　　　 100年度易緝字第14號
公　訴　人　臺灣基隆地方法院檢察署檢察官
被　　　告　夏忠漢
上列被告因竊盜等案件，經檢察官提起公訴（97年度偵字第1213
號、第2646號），被告於準備程序中就被訴事實為有罪之陳述，
本院合議庭裁定由受命法官獨任進行簡式審判程序審理，茲判決
如下：
    主  文
夏忠漢結夥三人以上毀越牆垣竊盜，累犯，處有期徒刑捌月。
    事  實
一、夏忠漢前因違反毒品危害防制條例案件，經臺灣高等法院以
    89年度上易字第4146號判處有期徒刑6 月確定；復因違反毒
    品危害防制條例案件，經臺灣板橋地方法院以92年度易緝字
    第56號判處有期徒刑6月確定，兩案接續執行，於93年5月13
    日執行完畢。（成立累犯）
二、緣劉林坤於97年1月間，得知位在臺北縣瑞芳鎮過港巷2 之2
    號之「顏氏古厝」，防閑圍牆內之庭園種有2 株桂花樹，便
    邀友人張有仁尋找司機駕車同往，張有仁即找友人夏忠漢開
    車，劉林坤、張有仁及夏忠漢乃同至「顏氏古厝」觀看此 2
    株桂花樹，劉林坤欲尋找地主商談購樹事宜，未果，作罷。
    然夏忠漢因此得知該處種有2 株桂花樹之事。詎夏忠漢心生
    歹念，起意行竊變賣牟利，而將上情告知友人廖文慶、吳孝
    宗（上開2人均同案被告，業經判決有罪確定），渠3人竟商
    議竊取桂花樹，並對外佯稱係桂花樹之所有人而變賣，以詐
    得不知情買主之價金，朋分花用。渠等謀議既定，即基於意
    圖為自己不法之所有，並出於共同犯意之聯絡，推由廖文慶
    於97年1月初，先以電話向不知情之黃添寬訛稱，種植在「
    顏氏古厝」之2 株桂花樹，為渠與吳孝宗所購得，欲出售，
    復於97年1月10日中午，駕駛車號7F-6189號自用小客車，搭
    載吳孝宗、夏忠漢，引領黃添寬至「顏氏古厝」觀看2 株桂
    花樹，使黃添寬陷於錯誤，誤信該2 株桂花樹確係廖文慶與
    吳孝宗所擁有，而與渠2 人約定以新臺幣（下同）38萬元，
    向廖文慶、吳孝宗購買之。翌（11）日上午，黃添寬僱請不
    知情之陳保桂，駕駛車號393-SL號拖板車附載挖土機，並委
    請廖文慶僱請不知情之高進雄，駕駛車號237-JB號吊車，一
    同跟隨廖文慶所駕駛，搭載吳孝宗及夏忠漢之車號 7F-6189
    號自用小客車至「顏氏古厝」，到場後，廖文慶即指示陳保
    桂操作挖土機，破壞「顏氏古厝」庭園之防閑圍牆，使挖土
    機得順利進入圍牆內之庭園，挖掘竊取2 株桂花樹得手，再
    將竊盜得手之桂花樹先後吊掛下山，分別放置在高進雄所駕
    駛之吊車及陳保桂所駕駛之拖板車上。同日15時許，陳保桂
    及高進雄分別駕駛上開車輛，跟隨廖文慶搭載吳孝宗、夏忠
    漢之自用小客車，載運桂花樹至桃園縣楊梅鎮「松柏園餐廳
    」，並依廖文慶之指示，交付黃添寬。廖文慶、吳孝宗以此
    方式，向黃添寬表示渠等所有之桂花樹已完成交貨，致黃添
    寬更加誤認廖文慶、吳孝宗確係桂花樹之所有人，而當場將
    38萬元交付廖文慶。廖文慶得款後，則與吳孝宗、夏忠漢朋
    分花用。嗣於97年1 月13日，顏國勛前往「顏氏古厝」從事
    祭祖前環境整理時，發現2 株桂花樹遭竊，報警處理，經員
    警調閱沿路之道路監視器畫面調查，並循線通知陳保桂、高
    進雄、黃添寬、廖文慶到案說明，因而查悉上情。
二、案經臺北縣政府警察局瑞芳分局報告臺灣基隆地方法院檢察
    署檢察官暨臺灣基隆地方法院檢察官自動檢舉偵查終結提起
    公訴。
    理  由
壹、程序事項：
    查被告夏忠漢所犯為刑法第321條第1項第2款、第4款之結夥
    三人以上毀越牆垣竊盜罪及同法第339條第1項之詐欺取財罪
    （公訴人於起訴時認被告竊盜部分係犯刑法第320條第1項之
    竊盜罪，惟公訴人於本院審理時，業已陳述起訴之事實該當
    於刑法第321條第1項第2款、第4款之結夥三人以上毀越牆垣
    竊盜罪，並更正原起訴法條，是本院就竊盜部分已毋庸變更
    公訴人起訴之法條，併此敘明），非死刑、無期徒刑、最輕
    本刑為3 年以上有期徒刑之罪，或高等法院管轄第一審之案
    件，被告於本院準備程序中，就被訴事實為有罪之陳述，經
    告以簡式審判程序之旨，並聽取檢察官、被告之意見後，本
    院合議庭業已依刑事訴訟法第273條之1第1 項之規定，裁定
    由受命法官獨任進行簡式審判程序，是本件之證據調查，依
    刑事訴訟法第273條之2規定，不受同法第159 條第1 項、第
    161條之2、第161條之3、第163條之1及第164條至第170條規
    定之限制，合先敘明。
貳、實體事項：
一、上開事實，業據被告夏忠漢於本院準備程序中、審理中自白
    不諱，並有同案被告廖文慶、吳孝宗所陳稱之作案情節：「
    有於上開時、地，由廖文慶向黃添寬稱『顏氏古厝』有2 株
    桂花樹欲出售，復引領黃添寬前往觀看，約定買賣價金38萬
    元，並在被告吳孝宗、夏忠漢均在場之情形下，指示不知情
    之陳保桂以挖土機破壞『顏氏古厝』前方圍牆，挖取桂花樹
    ，再由陳保桂及高進雄分別駕駛拖板車、吊車，將2 株桂花
    樹載運至桃園縣楊梅鎮『松柏園餐廳』交付予黃添寬，並向
    黃添寬取款等事實」可佐。本案且有下列證據可證：
  (一)證人張有仁於98年3 月23日在審理中證稱：「我受雇於劉林
    坤，他叫我有空去那找，看地主找的到沒有，我沒有拜託夏
    忠漢去找地主。夏忠漢挖樹運往桃園當天，我去龍潭那邊，
    我有跟夏忠漢說『這個桂花樹是劉林坤最早發現的，怎麼都
    沒有給人家分紅？你怎麼可以跑去給人家拼，你有跟地主說
    嗎？』，夏忠漢就說『誰敢拼就是誰的，誰敢去拿就是誰的
    』」等語。復參以同案被告廖文慶、吳孝宗於審理中一再供
    陳，係夏忠漢託被告廖文慶找買主等語。足認被告夏忠漢確
    有因為張有仁找渠駕車，載劉林坤與張有仁同至「顏氏古厝
    」觀看桂花樹，因而得知該處種有2 株桂花樹，並產生行竊
    變賣牟利之犯意。
  (二)證人陳保桂係受買受人即證人黃添寬之僱用，於上開時、地
    ，隨廖文慶所駕駛搭載吳孝宗與被告夏忠漢之自用小客車至
    「顏氏古厝」，並依廖文慶指示，操作挖土機，破壞「顏氏
    古厝」防閑圍牆，進入庭園挖取2 株桂花樹，之後，以證人
    陳保桂之拖板車及證人高進雄之吊車，分別載送至桃園縣楊
    梅鎮交予證人黃添寬，廖文慶且自黃添寬處取得價金38萬元
    等事實，除經同案被告廖文慶、吳孝宗於審理中自白不諱外
    ，並經證人陳保桂、高進雄、黃添寬於審理中結證屬實，且
    有臺北縣政府警察局瑞芳分局扣押筆錄、扣押物品目錄表、
    贓物認領保管單、道路監視器翻拍及「顏氏古厝」竊盜現場
    照片、案發地點之勘驗筆錄（含地籍圖、空照圖）及勘驗照
    片附卷可稽。足認同案被告廖文慶、吳孝宗與被告夏忠漢均
    有利用不知情之陳保桂，操作挖土機毀越「顏氏古厝」防閑
    圍牆而竊取2 株桂花樹得手之犯行，且斯時廖文慶、吳孝宗
    與夏忠漢等3 人均在「顏氏古厝」之竊盜現場無疑。
  (三)同案被告廖文慶於偵查中供稱：「我介紹黃添寬去買樹的好
    處是獲得我應得的酬勞，約3、4萬元，我就只有拿3、4萬，
    我的部分還分給其他人，一個叫吳孝宗，其餘都是夏忠漢拿
    走的」等語（見偵卷第174 頁）。被告吳孝宗於97年12月14
    日因通緝到案，接受本院法官訊問時供稱：「我只有拿到 1
    萬元，廖文慶與我拿的差不多，其他都夏忠漢拿走」等語。
    證人溫福華於98年2 月23日在審理中證稱：「我有在『松葉
    園餐廳』看到黃添寬交付38萬元現金給廖文慶，廖文慶就當
    場把錢交給同車的其他人約4、5個人，我可以看到下車的人
    就有廖文慶、夏忠漢、吳孝宗和張有仁。38萬元已經交給他
    們了，點好了他們才到自己的休旅車那邊分錢。我有看到廖
    文慶在算錢，廖文慶拿到錢的時候，算一算就把錢拿給一個
    ，算一算又拿給一個這樣。還有一個姓黃的沒有分到錢，他
    就走過來跟我罵三字經，他說『他沒有分到半毛』」等語。
    證人張有仁於98年2 月23日在審理中證稱：「我沒有分到錢
    ，當時被告夏忠漢有要拿錢給我，記得是3 萬元，但人家介
    紹我帶我去看（桂花樹），叫我去找地主，我不拿錢因為不
    好交待」等語。足認廖文慶當時確有將黃添寬交付之38萬元
    價金，分配予吳孝宗、夏忠漢等人。衡諸一般買賣常情，買
    賣所得價金應全數交由出賣標的物所有人之賣方，再由賣方
    從中支付相關費用予他人，是桂花樹若果如廖文慶所言係夏
    忠漢所有，廖文慶自應將黃添寬所支付之38萬元價金，全數
    交給夏忠漢，再由夏忠漢支付相關費用，豈有由廖文慶擅自
    將38萬元價金分配予吳孝宗等人之理。是依廖文慶將38萬元
    分予吳孝宗、夏忠漢等人觀之，顯係因為渠3 人共同竊盜、
    詐賣之犯行得手，而為之分贓行為。
  (四)綜上所述，被告夏忠漢與廖文慶、吳孝宗基於為自己不法所
    有之意圖，並出於共同犯意之聯絡，一同在「顏氏古厝」現
    場，利用不知情之陳保桂操作挖土機，毀越牆垣竊取「顏氏
    古厝」之桂花樹後，詐賣黃添寬騙得價金38萬元等情，事證
    明確，犯行洵堪認定，應予論罪科刑。
二、被告行為後，刑法第321條條文業經總統於100年1 月26日以
    總統華總一義字第10000015561 號令修正公布，並自100年1
    月28日生效施行。依刑法第2條第1項規定：行為後法律有變
    更者，適用行為時之法律。但行為後之法律有利於行為人者
    ，適用最有利於行為人之法律。查，本案被告行為時之刑法
    第321條第1項第1 款之罪之法定刑為「六月以上、五年以下
    有期徒刑」，而修正後之法定刑則變更為「六月以上、五年
    以下有期徒刑，得併科新臺幣十萬元以下罰金」。經比較新
    舊法之結果，被告行為時之舊法顯對被告有利。是本案應適
    用刑法第2條第1項前段之規定，適用修正前刑法第321條第1
    項第2款、第4款之規定。是核被告所為，係犯修正前刑法第
    321條第1項第2款、第4款之結夥三人以上毀越牆垣竊盜罪及
    同法第339條第1項之詐欺取財罪。公訴人於起訴時認被告竊
    盜部分係犯刑法第320條第1項之竊盜罪，惟公訴人於本院審
    理時，業已陳述起訴之事實該當於刑法第321條第1項第2 款
    、第4 款之結夥三人以上毀越牆垣竊盜罪，並更正原起訴法
    條，是本院就竊盜部分已毋庸變更公訴人起訴之法條，併此
    敘明。被告係以竊盜行為充為渠等詐欺取財之詐術行為，即
    實施竊盜桂花樹同時，亦係藉以詐騙黃添寬，表示渠等確為
    桂花樹之所有人，故被告所犯上開2 罪，係一行為觸犯數罪
    名，屬想像競合犯，應從一重之結夥三人以上毀越牆垣竊盜
    罪處斷。起訴書認應數罪併罰，容有違誤。被告與廖文慶、
    吳孝宗彼此間，有犯意聯絡及行為分擔，應依共同正犯論處
    。被告與廖文慶、吳孝宗利用不知情之陳保桂犯結夥三人以
    上毀越牆垣竊盜罪，應依間接正犯論處。被告有事實欄所載
    之科刑執行情形，有臺灣高等法院被告前案紀錄表在卷可稽
    ，渠於受有期徒刑之執行完畢後，5 年內故意再犯有期徒刑
    以上之本罪，為累犯，應依刑法第47條第1 項規定加重其刑
    。審酌被告前有犯罪前科，素行不良，不思悔改由正途營生
    ，冀望不勞而獲，竊取他人財物，詐賣取財，及渠犯罪動機
    、目的、手段、所生之危害、犯罪後之態度等一切情狀，量
    處如主文所示之刑，以示懲儆。
據上論斷，依刑事訴訟法第273條之1第1項、第299條第1 項前段
，刑法第2條第1項前段、修正前刑法第321條第1項第2款、第4款
、刑法第339條第1項、第28條、第55條、第47條第1項，刑法施
行法第1條之1，判決如主文。
本案經檢察官李辛茹到庭執行職務。
中    華    民    國   100    年    8     月    5     日
                  刑事第二庭法  官  王福康
以上正本證明與原本無異。
如不服本判決應於收受送達後10日內向本院提出上訴書狀，並應
敘述具體理由；其未敘述上訴理由者，應於上訴期間屆滿後20日
內向本院補提理由書(均須按他造當事人之人數附繕本)「切勿逕
送上級法院」。
中    華    民    國   100    年    8     月    5     日
                            書記官  彭淑芳
【附錄論罪法條】
修正前刑法第321條第1項：
    犯竊盜罪而有左列情形之一者，處6月以上、5年以下有期徒
    刑：
    一、於夜間侵入住宅或有人居住之建築物、船艦或隱匿其內
        而犯之者。
    二、毀越門扇、牆垣或其他安全設備而犯之者。
    三、攜帶兇器而犯之者。
    四、結夥三人以上而犯之者。
    五、乘火災、水災或其他災害之際而犯之者。
    六、在車站或埠頭而犯之者。
刑法第339條第1項：
    意圖為自己或第三人不法之所有，以詐術使人將本人或第三
    人之物交付者，處5年以下有期徒刑、拘役或科或併科1千元
    以下罰金。